臺灣臺北地方法院民事判決　　　　　　　96年度訴字第6622號
原　　　告　永豐商業銀行股份有限公司（原名：台北國際商業
　　　　　　銀行股份有限公司）
法定代理人　丁○○
訴訟代理人　丙○○
被　　　告　乙○○
訴訟代理人　甲○○
　　　　　　　　　　　　樓
上列當事人間清償借款事件，本院於中華民國96年10月15日言詞
辯論終結，判決如下：
    主  文
被告應給付原告新台幣柒拾壹萬壹仟肆佰陸拾柒元，及自民國九
十五年十月十日起至清償日止，按年利率百分之十一點八八計算
之利息，暨自民國九十五年十一月十一日起至民國九十六年五月
十日止，按年利率百分之一點一八八；自民國九十六年五月十一
日起至清償日止，按年利率百分之二點三七六計算之違約金。
訴訟費用由被告負擔。
    事實及理由
甲、程序部分
一、按因合併而消滅之股份有限公司，其權利義務，應由合併後
    存續或另立之公司承受。公司法第319條準用第75條定有明
    文。查，台北國際商業銀行股份有限公司（下稱台北國際商
    銀）經行政院金融監督管理委員會核准自民國95年11月3日
    起與建華商業銀行股份有限公司（下稱建華商銀）合併，台
    北國際商銀為消滅公司，建華商銀為存續公司，並於合併同
    時更名為永豐商業銀行股份有限公司，原台北國際商銀及建
    華商銀之權利義務關係由合併後存續並更名之原告依據前開
    公司法規定概括承受。
乙、實體部分
一、原告主張：被告於94年1月4日向伊借款新台幣90萬元，借款
    期間自94年1月4日起至99年1月4日，並約定自94年1月4日起
    至94年4月4日止，按年息2.88％；自94年4月4日起至94年7
    月4日止，按年息5.88％；自94年7月4日起至清償日止，按
    年息11.88％計算之利息，及逾期在6個月以內者，按上開利
    率10％；逾期超過6個月者，按上開利率20％計算之違約金
    。詎料，被告僅繳納本息至95年10月10日止，餘款迄未清償
    ，其間被告雖有參加債務協商，但仍未依約還款，依約全部
    債務視為到期，尚餘如主文第1項所示之本金、利息及違約
    金應立即清償，為此依消費借貸法律關係請求被告清償，並
    聲明：如主文所示。另提出借據、借款明細表暨請求清償金
    額明細表（以上皆影本）等件為證。
二、被告則以：被告有誠意清償債務，惟實際上無法一次清償本
    金及高額利息，且原告以年利率11.88％計算之利息及逾期
    在6個月以內按上開利率10％；逾期超過6個月者，按上開利
    率20％計算之違約金顯為高利貸，極為不合理。希望原告能
    同意當初參與債務協商所成立之方案，將利息降至1％，並
    分120期攤還等語，資為抗辯，並聲明：原告所請求關於利
    息及違約金部分駁回。
三、得心證之理由
（一）本件原告主張：被告向伊借款後未依約繳款，而使全部債
      務視為到期，尚餘如主文第1項所示之本金、利息及違約
      金尚未清償之事實，已據其提出如上開所載之證物為憑，
      核屬相符，故原告之主張，自堪信為真實。被告雖以前揭
      情詞置辯，然查，原告雖前曾同意被告之債務協商方案，
      但被告並未依據協商機制依約清償，且債務協商時兩造間
      即已約定如被告不依約履行時，即再回復兩造間原先之債
      權、債務關係，故原告自得提起本件訴訟，訴請被告返還
      所積欠之本息、違約金，應認被告所辯不足採信。
（二）按消費借貸之借用人應於約定期限內，返還與借用物種類
      品質、數量相同之物，民法第478條前段定有明文；再按
      遲延之債務，以支付金錢為標的者，債權人得請求依法定
      利率計算之遲延利息。但約定利率較高者，仍從其約定利
      率；當事人得約定債務人於債務不履行時，應支付違約金
      ，民法第233條第1項、第250條第1項分別定有明文。被告
      向原告借款未依約清償，經全部視為到期，尚積欠如主文
      第1項所示之本金、利息及違約金迄未清償，揆上開說明
      及規定，被告自應負清償責任。
（三）綜上，原告依消費借貸法律關係請求被告給付如主文第1
      項所示之本金、利息及違約金為有理由，應予准許。
四、訴訟費用負擔之依據：民事訴訟法第78條。
中　　華　　民　　國　　96　　年　　10　　月　　24　　日
                  民事民四庭    法　官　黃柄縉
以上正本係照原本作成
如對本判決上訴，須於判決送達後20日內向本院提出上訴狀
中　　華　　民　　國　　96　　年　　10　　月　　24　　日
                    　　　　　　書記官　楊湘雯
